臺灣高等法院高雄分院刑事裁定
111年度毒抗字第46號
抗  告  人  
即  被  告  陳孟田



上列抗告人因聲請強制戒治案件，不服臺灣屏東地方法院中華民
國110年12月20日裁定(110年度毒聲字第1009號)，提起抗告，本
院裁定如下：
    主  文
抗告駁回。
    理  由
一、本件經本院審酌結果，認原審法院諭知抗告人即被告陳孟田
    （下稱抗告人）入戒治處所強制戒治之裁定，並無不合，應
    予維持，並引用原審法院之證據及理由（如附件）。
二、抗告意旨略以：原審法院僅憑心理醫師簡短之評估，逕認抗
    告人有繼續施用毒品傾向，並裁令抗告人入戒治處所強制戒
    治，毫無科學根據。然勒戒成功者再犯率高達98%，足認心
    理醫師之評估違反公平原則，懇請撤銷原裁定，另為適法之
    裁定云云。
三、按觀察、勒戒後，檢察官依據勒戒處所之陳報，認受觀察、
    勒戒人有繼續施用毒品傾向者，應聲請法院裁定令入戒治處
    所強制戒治，其期間為6個月以上，至無繼續強制戒治之必
    要為止，但最長不得逾1年，毒品危害防制條例第20條第2項
    後段定有明文。亦即此處遇制度之目的，在於幫助施用毒品
    者戒除毒癮，消滅其再次施用毒品之危險性，且無例外規定
    。其次，關於受觀察勒戒人有無繼續施用毒品傾向之評估，
    並非完全以受勒戒人勒戒後之結果為準，勒戒前之各種情況
    ，仍應作為評估之依據。依勒戒處所評分說明手冊規定，係
    以前科紀錄與行為表現、臨床評估、社會穩定度3項合併計
    算分數，每一大項皆有靜態因子與動態因子。先以靜態因子
    分數評分，靜態因子分數總分在60分（含）以上為「有繼續
    施用毒品傾向」：60分以下，與動態因子分數相加，如果總
    分在60分（含）以上，為「有繼續施用毒品傾向」。是被告
    有無「繼續施用毒品傾向」，係依具體個案之臨床實務及相
    關事證等情綜合判定，有其相當之專業依據及標準，且涉及
    專門醫學。又衡酌強制戒治之目的，係為協助施用毒品者戒
    斷毒品之心癮及身癮所為之一種保安處分類型，而該評估標
    準係適用於每一位受觀察、勒戒處分之人，具一致性、普遍
    性、客觀性，倘其評估由形式上觀察，無擅斷或濫權等明顯
    不當之情事，法院宜予尊重。
四、本院判斷：抗告人經原審法院以110年度毒聲字第563號裁定
    令入勒戒處所觀察、勒戒，該勒戒處所以其前科紀錄與行為
    表現、臨床評估及社會穩定度等綜合判斷後，其靜態及動態
    因子合計已逾60分，而認抗告人有繼續施用毒品傾向一節，
    有卷附之法務部○○○○○○○○附設勒戒處所有無繼續施用毒品傾
    向證明書及其所附之有無繼續施用毒品傾向評估標準紀錄表
    在卷可查。又上開評估標準紀錄表確由符合醫師資格之人所
    為之評斷，並無程序違法之情狀；且觀該評估標準紀錄表記
    載之評分，係該所相關專業知識經驗人士，在抗告人觀察、
    勒戒期間，依其本職學能在各該具體項目，就個案之臨床實
    務及相關事證，一一評估後所為之綜合判斷，自得憑以判斷
    抗告人有無繼續施用毒品傾向之證明。則該勒戒處所綜合評
    分者依個案之臨床實務及具體事證，判定抗告人為「有繼續
    施用毒品傾向」，依上開說明，尚無不合。故原審依毒品危
    害防制條例第20條第3項、第2項之規定，裁定將抗告人送戒
    治處所強制戒治，經核並無違誤。是以，抗告意旨稱：原審
    法院僅憑心理醫師評估，逕認抗告人有繼續施用毒品傾向云
    云，尚屬無據。至抗告人其他所陳，與本件抗告人應受強制
    戒治之事由無涉，非屬可免除強制戒治之法定事由，亦非本
    件可審究之範圍，爰不逐一指駁，併予敘明。
五、綜上，原審依毒品危害防制條例第20條第3項、第2項後段之
    規定，裁令抗告人入戒治處所施以強制戒治，其期間為6個
    月以上，至無繼續強制戒治之必要為止，但最長不得逾1年
    ，於法並無不合。抗告意旨猶執前詞指摘原裁定不當，請求
    撤銷原裁定，為無理由，應予駁回。
據上論斷，依刑事訴訟法第412條，裁定如主文。　　
中　　華　　民　　國　　111 　年　　1 　　月　　27　　日
                  刑事第二庭    審判長法  官  孫強
                                      法  官  周賢銳
                                      法  官  范惠瑩
以上正本證明與原本無異。
不得再抗告。
中　　華　　民　　國　　111 　年　　1 　　月　　27　　日
                                      書記官  王居珉

附件：
臺灣屏東地方法院刑事裁定
                                   110年度毒聲字第1009號
聲　請　人　臺灣屏東地方檢察署檢察官
被　　　告　陳孟田　男　民國00年0月00日生
                    身分證統一編號：Z000000000號
                    住屏東縣屏東市崇蘭25號
                    （現於法務部○○○○○○○○附設勒戒
                    所觀察、勒戒中）
上列被告因違反毒品危害防制條例案件，經檢察官聲請強制戒治
（110 年度聲戒字第125 號、110 年度毒偵字第1001號），本院
裁定如下：
    主  文
陳孟田令入戒治處所強制戒治，其期間為陸個月以上，至無繼續
強制戒治之必要為止，但最長不得逾壹年。
    理  由
一、聲請意旨略以：被告陳孟田因施用毒品案件，經本院以110
    年度毒聲字第563 號裁定令入勒戒處所觀察、勒戒後，認有
    繼續施用毒品之傾向，爰依毒品危害防制條例第20條第2 項
    、第3 項之規定，聲請裁定入戒治處所施以強制戒治等語。
二、按觀察、勒戒後，檢察官依據勒戒處所之陳報，認受觀察、
    勒戒人有繼續施用毒品傾向者，檢察官應聲請法院裁定令入
    戒治處所強制戒治，其期間為6 個月以上，至無繼續強制戒
    治之必要為止，但最長不得逾1 年；依前項規定為觀察、勒
    戒或強制戒治執行完畢釋放後，3 年後再犯第10條之罪者，
    適用本條前2 項之規定，毒品危害防制條例第20條第2 項、
    第3 項分別定有明文。
三、經查，被告陳孟田前於89年間因施用毒品案件，經本院裁定
    送觀察勒戒，因認有繼續施用傾向，再經本院裁定令入戒治
    處所施以強制戒治，嗣經停止戒治、撤銷停止戒治後再執行
    戒治，於91年2 月20日執行完畢；又於92年間因施用毒品案
    件，經本院裁定令入戒治處所施以強制戒治，嗣經停止戒治
    、撤銷停止戒治後再執行戒治，於93年1 月9 日因法律修正
    報結而執行完畢釋放；詎其於前述觀察、勒戒執行完畢3 年
    後之110 年4 月23日13時許，復因犯毒品危害防制條例第10
    條第1 項、第2 項之施用第一、二級毒品罪，經本院以110
    年度毒聲字第563 號裁定令入勒戒處所觀察、勒戒，於110
    年11月6 日送勒戒處所執行，並於111 年1 月5 日期滿，且
    其於觀察、勒戒期間，經勒戒處所判定有繼續施用毒品傾向
    之事實，有臺灣高等法院被告前案紀錄表、本院110 年度毒
    聲字第563 號刑事裁定、臺灣屏東地方檢察署檢察官觀察勒
    戒處分執行指揮書、法務部○○○○○○○○附設勒戒處所有無繼續
    施用毒品傾向證明書及其所附之有無繼續施用毒品傾向評估
    標準紀錄表等件在卷可稽。
四、依上開有無繼續施用毒品傾向證明書及所附之有無繼續施用
    毒品傾向評估標準紀錄表之紀載，被告在前科紀錄與行為表
    現項目得分42分，在臨床評估項目得分48分，在社會穩定度
    項目得分5 分，合計95分，而依法務部與衛生署（現已改制
    為「衛生福利部」）共同修正之「有無繼續施用毒品傾向評
    分標準評分說明手冊」所定判定原則，得分在60分以上者，
    即可判定為有繼續施用毒品傾向，茲被告之得分已達95分，
    足認其有繼續施用毒品傾向。從而，檢察官依據勒戒處所之
    陳報，聲請裁定令被告入戒治處所強制戒治，揆諸前揭法條
    規定，即無不合，應予准許。
五、依毒品危害防制條例第20條第3 項、第2 項，裁定如主文。
中　　華　　民　　國　 110　　年　　12　　月　　20　　日
                  刑事第一庭    法  官  涂裕洪
以上正本證明與原本無異。
如不服本裁定，應於送達後5日內，向本院提出抗告狀。
中　　華　　民　　國　 110　　年　　12　　月　　20　　日
                                書記官  黃振法